臺灣高等法院刑事判決　　　　　　　　　　　　　　九十三年度上訴字第六八三號
　　上　訴　人
　　即　自訴人　甲○○
　　自訴代理人　戴銀生　律師
　　被　　　告　丁○
右上訴人因自訴被告偽造文書案件，不服臺灣臺北地方法院九十二年度自字第六０六
號，中華民國九十三年一月二十七日第一審判決，提起上訴，本院判決如左：
    主  文
上訴駁回。
    理  由
一、自訴意旨略以：緣自訴人甲○○與被告丁○於民國（下同）七十九年八月七日雙
    方有買賣土地事宜，其中有一筆土地即臺北市○○區○○段二小段六三地號是旱
    地，而被告因不具農民資格而沒有移轉登記，而被告於九十二年三月十九日擅自
    興建大型蓄水設備及抽水井而被罰鍰新台幣八萬元，距被告竟未經自訴人之同意
    ，未經自訴人之委任，於九十二年四月二十三日，擅自以自訴人之名義，向臺北
    市政府建設局申請違規改善計劃乙案，並所檢附以自訴人名義偽造之上開地號土
    地使用同意書，足以生損害於自訴人，因認被告涉有刑法第二百十條偽造私文書
    罪嫌云云。
二、按犯罪事實應依證據認定之，無證據不得認定犯罪事實。又不能證明被告犯罪者
    ，應諭知無罪之判決，刑事訴訟法第一百五十四條第二項、第三百零一條第一項
    分別定有明文。又所謂認定犯罪事實之證據，係指足以認定被告確有犯罪行為之
    積極證據而言，該項證據自須適合於被告犯罪事實認定，始得採為斷罪資料；又
    苟未能發現相當證據，或證據不足以證明，自不能以推測或擬制之方法，以為裁
    判基礎；且在訴訟上用以證明事實之證據，須於通常一般之人均不致於有所懷疑
    ，而得確信其為真實之程度者，始得據以為有罪之認定，倘其證明尚未達到此一
    程度，而有合理之懷疑性存在，致使無從為有罪之確信時，即應為無罪之判決。
    最高法院二十九年上字第三一○五號、四十年台上字第八六號、七十六年台上字
    第四九八六號判例意旨參照。
三、自訴人認被告涉有上開罪嫌無非係以臺北市政府九十二年三月十九日府建四字第
    ○九二○三六二三四○○號函、臺北市政府建設局九十二年四月二十三日北市建
    四字第○九二三一二六一二○○號函、臺北市政府九十二年五月十六日府建四字
    第○九二○三六七七九○○號函、臺北市政府九十二年六月十七日府建四字第○
    九二一四九二五一○○號函、九十一年十月四日署名甲○○之同意書，上開同意
    書上之自訴人名義均屬偽造等情，為主要論據。
四、訊據被告堅決否認有何右揭偽造文書犯行，辯稱：因為上開土地有土石流，伊想
    整治蓋水塔種樹美化環境，建設局說這需要正式提出聲請，伊將自訴人的姓名、
    地址、電話給土木技師張勝勛和承包商丙○○，請渠等找自訴人去辦理聲請事宜
    ，不知道他們怎麼辦的，伊並沒有偽造自訴人之同意書等語。
五、經查：證人即土木技師張勝勛於原審到庭證稱：該同意書係伊所擬稿，請被告拿
    去給自訴人蓋章，後來係證人丙○○拿回來等語。證人即承包商丙○○於原審到
    庭證稱：「（九十一年十月四日甲○○的同意書你是否有看過？）有。這是在九
    十一年六、七月時，我拿去給甲○○蓋的。（你是如何跟自訴人說？）因為土石
    流，我是作工程，從四月開始作，到六月時建設局說申請，同意書是委託土木技
    師寫的，寫好後我才拿給甲○○蓋。我跟他說這是聲請水土保持用的，不是土地
    要過戶用的。（丁○交給你同意書後，你何時去找甲○○，你與甲○○說什麼等
    ，陳是否知道？）他叫我去蓋章，我拿這張去找甲○○時，我是跟他說這是辦水
    土保持用的，丁○沒有跟著去，甲○○的章怎麼蓋的丁○不知道。我回去後跟丁○說這個章是我拿去給甲○○蓋的。」；又證人丙○○於本院審理行交互詰問時
    仍為相同之證詞，堅稱土地同意書確係伊拿去給甲○○蓋章的，衡情，系爭土地
    同意書果係被告偽造的，而證人丙○○已知自訴人、被告兩造為此是否有偽造文
    書嫌疑而在涉訟中，則依理丙○○既事不干己為免惹禍上身，殊無可能陷自己於
    不義，故為偽證而捏稱是伊拿去給甲○○蓋章的；況證人即土木技師張勝勛亦證
    稱該同意書後來係證人丙○○拿回來等語，核與被告及丙○○所稱是丙○○拿去
    給甲○○蓋章的情節相符，彼等證詞應非不可採信。雖自訴人所舉證人戊○○證
    明伊出租新店市○○路三號房子給自訴人甲○○當機車修理店及住家，證人乙○○證明自訴人甲○○把
    過丙○○拿土地同意書來給甲○○蓋章等語，惟查，證人戊○○所證只能證明自
    訴人甲○○另有新店市○○路營業店面及住家，不能證明甲○○從未於其他時間
    回到其
    過證人丙○○來找甲○○蓋章，亦不能證明是否在其不在的時間丙○○、甲○○
    兩人曾見過面，何況，證人乙○○與自訴人甲○○有表姊妹親戚關係，所為證詞
    亦難盡信，衡之證人丙○○與被告丁○兩人間並無任何親誼，是證人丙○○之證
    詞應較可信。退萬步言，縱認證人丙○○受被告之託後，自行起意盜刻甲○○印
    章而偽蓋交差，亦屬其個人行為，既無任何證據證明被告丁○有指使丙○○或與
    之共謀勾串，即難遽認兩人為共犯。
六、原審以綜合上述證人所述，認該同意書係被告委由證人丙○○請自訴人蓋章，無
    證據證明上開同意書係由被告所偽造，換言之，不論證人有無經過自訴人同意而
    蓋章，或擅自偽造自訴人名義蓋章，均與被告無涉。此外，復查無其他積極證據
    證明被告丁○有何自訴人所指訴之偽造私文書罪犯行，不能證明被告犯罪，爰為
    其無罪之諭知，經核尚無不合。自訴人上訴意旨雖仍執陳詞認被告犯罪而指摘原
    判決不當，惟按，刑事訴訟法第一百六十一條第一項規定：檢察官就被告犯罪事
    實，應負舉證責任，並指出證明之方法。對於其所訴之被告犯罪事實，應負提出
    證據及說服之實質舉證責任，倘所提出之證據，不足為被告有罪之積極證明，或
    其闡明之證明方法，無從說服法官以形成被告有罪之心證，基於無罪推定之原則
    ，自應為被告無罪判決之諭知。上開檢察官應負之舉證責任，在自訴案件中對自
    訴人應同有適用。而證據之取捨與證據之證明力如何，均屬事實審法院得自由裁
    量、判斷之職權，茍其此項裁量、判斷，並不悖乎通常一般人日常生活經驗之定
    則或論理法則，又於判決內論敘其何以作此判斷之心證理由者，即不得任意指摘
    其為違法。茲原判決已詳敘就卷內證據調查之結果，而為綜合判斷、取捨，認不
    足證明被告有偽造文書等情，其得心證的理由已說明甚詳，且所為論斷從形式上
    觀察，亦難認有違背經驗法則、論理法則，或有其他違背法令之情形，自不容任
    意指為違法。自訴人提起上訴，仍對原審所採取之證人丙○○、張勝勛之證詞而
    為爭執，而所提證人戊○○、乙○○之證詞仍不足為被告犯罪之積極證明，已如
    前述，是上訴意旨對於原審取捨證據及判斷其證明力職權之適法行使，仍持己見
    為不同之評價，而砌詞指摘原判決不當，尚難認有理由，應予以駁回。
據上論斷，應依刑事訴訟法第三百六十八條，判決如主文。
中　　　華　　　民　　　國　　九十三　　年　　　六　　　月　　 十八 　　日
                              臺灣高等法院刑事第十二庭
                                    審判長法　官  劉  景  星
                                          法　官  陳  博  志
                                          法　官  陳  志  洋
右正本證明與原本無異。
如不服本判決應於收受送達後十日內向本院提出上訴書狀，其未敘述上訴之理由者並
得於提起上訴後十日內向本院補提理由書（均須按他造當事人之人數附繕本）。
                                          書記官  王  韻  雅
中　　　華　　　民　　　國　　九十三　　年　　　六　　　月　　二十一　　日
